【裁判字號】    98,台上,7002
【裁判日期】    981126
【裁判案由】    違反毒品危害防制條例
【裁判全文】
最高法院刑事判決            九十八年度台上字第七００二號
上  訴  人  甲○○
選任辯護人  曾昭牟律師
上列上訴人因違反毒品危害防制條例案件，不服台灣高等法院中
華民國九十八年九月二十三日第二審更審判決（九十八年度上更
(一)字第二四八號，起訴案號：台灣台北地方法院檢察署九十六年
度偵字第二０七五三號），提起上訴，本院判決如下：
    主  文
原判決撤銷，發回台灣高等法院。
    理  由
本件原判決撤銷第一審關於上訴人甲○○運輸第二級毒品部分之
科刑判決，改判論處其共同運輸第二級毒品累犯罪刑，固非無見
。
惟查：(一)、刑事訴訟法第三百十條第二款規定對於被告有利之證
據不採納者，應記載其理由。原判決採用共同被告洪崇耀於偵查
中證述：上訴人說會聯絡台北綽號「大頭」之人，叫伊把一公斤
甲基安非他命帶上台北，交給綽號「大頭」之人，上訴人會交代
對方把錢補齊，讓伊可以把錢還給「金董」等語（見原判決第七
頁）。作為認定上訴人有與洪崇耀共同運輸第二級毒品之證據。
然洪崇耀於偵查中亦證稱：「因為在高鐵站時，警察告訴我說，
已經注意我們很久了，我當時有跟警察說要去找上手，但警察都
沒有反應，所以我心裡認為甲○○檢舉我，才會被查獲的，所以
我才說東西是甲○○的，他要叫我送給大頭，事實上甲○○並沒
有叫我送給大頭。」（見偵查卷(二)第五十八、五十九頁）。此項
證述，如果無訛，係屬有利於上訴人之證據，為何不足採，原判
決未見說明，有理由不備之違法。(二)、原判決理由謂上訴人之辯
護人雖指稱扣案之0000000000號行動電話有廖韋傑傳
來之簡訊，載明「希望如此，但願結果是好的」之內容，顯見上
訴人與廖韋傑有某種協議，上訴人持有遭扣案之行動電話，除有
上開簡訊外，尚應存有其他簡訊內容，惟已遭刪除、湮滅，該行
動電話遭扣案後，竟有撥打廖韋傑持用之行動電話之紀錄，足以
懷疑廖韋傑未依法保管證物，甚至可能違法湮滅證據，以湮滅上
訴人為廖韋傑線民之證據云云。經查上訴人遭扣案之行動電話內
，確有廖韋傑持有之行動電話所傳來上開內容簡訊存在，並於扣
案後有撥打廖韋傑持用行動電話之紀錄，業經原審前審勘驗屬實
（見原審上訴卷(一)第一七六頁反面），惟質之證人廖韋傑結證稱
：傳簡訊給上訴人，係為了要測試其行動電話基地台之位置，上
開簡訊內容係伊回覆給上訴人，究係何意，要視上訴人傳來之簡
訊內容才得明瞭，伊扣得上訴人之行動電話後，依慣例查看行動
電話內有無被監聽人之資料，可能是伊在查看時按到，才有撥打
伊持用行動電話之紀錄，伊並未將扣案上訴人手機內之簡訊刪除
等語（見原審上訴卷(二)第十七頁反面），尚難徒憑上開語意不明
之簡訊內容，即謂上訴人係廖韋傑之線民，又果上訴人之行動電
話內其餘簡訊內容，係廖韋傑有意刪除，廖韋傑雖至愚亦不致漏
刪下上開簡訊內容，辯護人上開辯解，不足憑採（見原判決第十
頁）。然廖韋傑上開證述，倘使非虛，其僅為測試上訴人行動電
話基地台位置。何須傳內容為「希望如此，但願結果是好的」之
簡訊？又其既謂該項內容，究係何意，要視上訴人傳給其之簡訊
內容，才得明瞭。乃原審竟未命其提供上訴人傳給其之簡訊，俾
調查其回傳之上開簡訊內容，究係何意，遽認尚難徒憑上開語意
不明之簡訊內容，即謂上訴人係廖韋傑之線民，尚嫌速斷，有應
於審判期日調查之證據未予調查之違法。(三)原判決理由謂其附表
一編號四所示之行動電話，係上訴人持用聯絡交易而取得毒品供
運輸所用之物，且屬其所有，為其供明在卷（見第一審卷第二七
七頁），而搭配該機具使用之0000000000號SIM卡一
枚，係上訴人向電信公司申辦使用而取得，自啟用日後，即屬用
戶所有，該門號於終止或解除契約時須繳回等情，為原審承辦案
件職務上所知事項，均依毒品危害防制條例第十九條第一項規定
，併為沒收之諭知（見原判決第十四頁）。然上開SIM卡係上訴
人之弟蘇宗禮向和信電訊股份有限公司申辦，有通話明細附卷可
憑（見原審上訴卷(一)第一一０頁）。原判決認係上訴人申辦使用
，與卷內資料不符，究竟該SIM卡是否上訴人所有，應予沒收，
猶有調查審認之必要。以上或為上訴意旨所指摘，或為本院得依
職權調查之事項，應認原判決仍有撤銷發回之原因。
據上論結，應依刑事訴訟法第三百九十七條、第四百零一條，判
決如主文。
中    華    民    國  九十八  年   十一   月  二十六  日
                      最高法院刑事第二庭
                          審判長法官  莊  登  照
                                法官  陳  世  淙
                                法官  徐  昌  錦
                                法官  許  錦  印
                                法官  林  立  華
      本件正本證明與原本無異
                                      書  記  官
中    華    民    國  九十八  年   十二   月    一    日
                                                      V


司法院資訊處製作；財團法人民間司法改革基金會備份。
